【裁判字號】    92,上訴,992
【裁判日期】    920819
【裁判案由】    搶奪
【裁判全文】
臺灣高等法院高雄分院刑事判決                    九十二年度上訴字第九九二號
    上  訴  人  台灣高雄地方法院檢察署檢察官
    被      告  丙○○
右上訴人因被告搶奪案件，不服臺灣高雄地方法院九十一年度訴字第三五二四號中華
民國九十二年四月十一日第一審判決（起訴案號：臺灣高雄地方法院檢察署九十一年
度偵字第二六七六八號），提起上訴，暨移
第八九八一號），本院判決如左：
      主  文
上訴駁回。
      事  實
一、丙○○於民國九十一年十二月六日上午十一時十分許，騎乘ＸＸＲ—四三五號機
    車（車牌已卸下藏放置物箱內）行經高雄市新興區○○○路二二九巷口大同國小
    側門，見乙○○右肩背負黑色皮包一只，獨自步行於紅磚人行道上，乃意圖為自
    己不法之所有，將機車停放路旁，徒步走至乙○○身後，趁其不及防備之際搶奪
    該只皮包（內有行動電話一支、身分證一張及現金新臺幣一萬元），得手後，因
    乙○○呼喊搶劫引來附近民眾圍捕，丙○○情急而攀越大同國小圍牆逃逸時，為
    路人黃顯智拉下，適有警察巡邏車經過而將丙○○當場逮捕，並起出乙○○所有
    皮包一只發還乙○○。
二、案經高雄市政府警察局新興分局報告臺灣高雄地方法院檢察署檢察官偵查起訴。
      理  由
一、右揭事實，迭據被告丙○○於警訊、偵查、原審及本院審理時坦承在卷，核與被
    害人乙○○指訴情節大致相符，且經證人黃顯智於警訊證述其因聽被害人乙○○
    呼喊搶劫，並見被害人乙○○追逐被告，故上前抓住被告等語甲確，復有新興分
    局中山派出所扣押物品目錄表及贓物認領保管收據及照片四張附卷可稽（見警卷
    ），被告此部分自白即堪認與事實相符。至被害人乙○○雖指稱被告行搶前曾出
    手毆打其頭部，致其受有頭部撞傷合併輕微腦震盪及右肩瘀青之傷害，並提出高
    雄市立大同醫院診斷證甲書一紙為憑（見原審卷第二三、二六頁），然被告既堅
    決否認出手毆打被害人乙○○頭部，辯稱被害人乙○○係因拉扯跌倒在地而受傷
    等語，又依被害人乙○○於原審指訴其遭被告自後毆打頭部及搶皮包，其有意圖
    把皮包拉回，但是被告將其推倒在地，並搶走皮包等語，衡情，被告既係趁被害
    人乙○○不及防備之際，自後搶奪皮包，被告實無先出手毆打被害人乙○○頭部
    之必要，再被告苟為強取被害人乙○○之皮包，而毆打被害人乙○○頭部，豈有
    於被害人乙○○抗拒而互相拉扯皮包之際，竟未繼續施以強暴，使被害人乙○○
    不能抗拒，以遂行強取皮包之理？是被告所辯被害人乙○○因拉扯跌倒在地而受
    傷等語，尚非全不可採。從而，被告搶奪他人財物，事證甲確，犯行洵堪認定。
二、核被告所為，係犯刑法第三百二十五條第一項之普通搶奪罪。原審以被告罪證甲
    確，因而適用刑法第三百二十五條第一項規定，並審酌被告年輕力壯，不思以己
    力賺取生活所需，竟出手奪取他人財物，使被害人遭受精神恐懼及身體傷害，影
    響社會治安甚鉅，事後又未積極與被害人達成和解，且被告於少年期間曾有竊盜
    紀錄，有臺灣高等法院被告全國前案紀錄表一份在卷足憑，雖未構成累犯，仍足
    認其素行非佳，惟念其年紀尚輕，思慮未周，犯後又坦承犯行，頗具悔意，且搶
    得之財物均已發還被害人等一切情狀，量處有期徒刑七月，並說甲不宣告緩刑之
    理由。原判決認事用法，並無不合，量刑亦稱妥適。檢察官上訴意旨，仍執前詞
    ，指摘原判決不當，為無理由，應予駁回。
三、移送併案意旨另以：被告基於意圖為自己不法所有之概括犯意，連續於(一)九十一
    年十月十三日二十二時二十五分許，在高雄市新興區○○○路三十一號前，搶奪
    被害人曹麗華之皮包。(二)於同年十一月十一日二十時許，在高雄市○○區○○路
    八十五號前，搶奪被害人蔡莊桃子之皮包。(三)於同年十一月十八日十八時四十分
    許，在高雄市○○區○○路與南台橫路口，搶奪被害人吳慧子之皮包。(四)於同年
    十一月十八日十九時三十分許，在高雄市○○○路與民生一路口，搶奪被害人魏
    玫貞之皮包。(五)於同年十一月二十二日十四時許，在高雄市前金區○○○路前金
    游泳池對面之「卓越髮廊」前，搶奪被害人蔡汶玉之皮包。因認被告此部分亦涉
    犯刑法第三百二十五條第一項之普通搶奪罪嫌。
四、惟訊據被告丙○○堅詞否認有此部分犯行，且證人曹麗華於原審證稱：「．．．
    我有向警察說我不確定是否是被告搶的」、「搶我的人當時頭髮比被告長，體型
    也比被告胖．．．」、「身高差不多，但是我無法確定歹徒是否就是被告」等語
    （見原審卷第七八頁），證人吳慧子於原審證稱：「（問：提示被告機車照片．
    ．．？）我無法確定，我覺得照片上的機車比較新」、「歹徒比被告胖」等語（
    見原審卷第七九頁），證人魏玫貞於原審證稱：「（問：歹徒是否為當庭之被告
    ？）我確定不是」、「（歹徒）體型略胖，年約三十歲．．．」、「（問：提示
    被告機車照片．．．？）不是」等語（見原審卷第八０頁），證人蔡莊桃子於原
    審證稱：「（問：提示被告機車照片．．．？）沒有像照片上的機車這麼新．．
    ．」、「我當時被搶時是看到歹徒背面，體型略胖，因為我太緊張，沒看清楚，
    我不知道是不是當庭的被告」等語（見原審卷第八一頁），證人蔡汶玉於原審證
    稱：「我確定不是被告搶的」等語（見原審卷第一一三頁），亦均無從認定被告
    有搶奪被害人曹麗華、吳慧子、魏玫貞、蔡莊桃子、蔡汶玉財物之犯行，此外復
    未查扣被害人曹麗華、吳慧子、魏玫貞、蔡莊桃子、蔡汶玉遭搶奪之財物，被告
    此部分犯行即難證甲。至被告於警訊固供述有此部分犯行，但被告此部分自白，
    既查無其他積極事證足佐被告之自白與事實相符，自不得以被告之自白作為被告
    有罪之唯一證據。從而被告此部分犯罪既不能證甲，即與被告上開有罪部分無連
    續犯裁判上一罪關係，本院自無從併予審判，而應退由檢察官另行偵辦。
據上論結，應依刑事訴訟法第三百六十八條，判決如主文。
本案經檢察官邱榮藏到庭執行職務。
中      華      民      國    九十二    年      八      月    十九      日
                              臺灣高等法院高雄分院刑事第一庭
                                  審判長法官  曾永宗
                                        法官  邱永貴
                                        法官  郭玫利
右正本證甲與原本無異。
如不服本判決應於收受本判決後十日內向本院提出上訴書狀，其未述上訴理由者，
並得於提起上訴後十日內向本院補提理由書狀（均須按他造當事人之人數附繕本)「
切勿逕送上級法院」。
                                      書記官  鄭靜芳
中    華    民    國      九十二      年      八      月     二十   日
附錄本判決論罪科刑法條
刑法第三百二十五條第一項：
意圖為自己或第三人不法之所有，而搶奪他人之動產者，處六月以上五年以下有期徒
刑。


司法院資訊處製作；財團法人民間司法改革基金會備份。
